【裁判字號】    98,交聲,676
【裁判日期】    980331
【裁判案由】    違反道路交通管理處罰條例聲明異議
【裁判全文】
臺灣臺北地方法院交通事件裁定         98年度交聲字第676號
原處分機關  臺北市交通事件裁決所
異  議  人
即受處分人  甲○○（原名張美容）
上列受處分人因違反道路交通管理處罰條例案件，對於臺北市交
通事件裁決所中華民國九十八年二月二十六日所為之處分（原處
分案號：北市裁罰字第裁二二－Ｑ00000000號）聲明異
議，本院裁定如下：
    主  文
原處分撤銷。
甲○○汽車所有人牌照破損，不報請公路主管機關補發、換發或
重新申請，處罰鍰新臺幣佰元。
    理  由
一、按「汽車行駛有下列情形之一者，處汽車所有人新臺幣二千
    四百元以上四千八百元以下罰鍰，並責令申請換領牌照或改
    正：一、損毀或變造汽車牌照、塗抹污損牌照，或以安裝其
    他器具之方式，使不能辨認其牌號。」道路交通管理處罰條
    例第十三條第一款定有明文；另按「汽車行駛有下列情形之
    一者，處汽車所有人新臺幣三百元以上六百元以下罰鍰，並
    責令改正、補換牌照或禁止其行駛：一、牌照遺失或破損，
    不報請公路主管機關補發、換發或重新申請。」前開條例第
    十四條第一款亦定有明文。前開二規定，均規範汽車牌照損
    毀（或破損）之情形，所不同者，乃在於前開條例第十三條
    第一款條文之「損毀汽車牌照」，係與「變造」、「塗抹污
    損」、「安裝其他器具之方式，使不能辨認其牌照」等情形
    併列；而前開條例第十四條第一款條文之「牌照破損」，則
    與「牌照遺失」之情形併列，另同條第三款復規範「號牌污
    穢，不洗刷清楚或為他物遮蔽，非行車途中因遇雨、雪道路
    泥濘所致」之違規情形。二者併列以觀，顯見第十三條第一
    款所謂「損毀汽車牌照」，係指故意將汽車牌照損毀之情形
    ，因此種違規行為，通常具有積極逃免交通稽查或刑事偵查
    之目的，惡害較大；第十四條第一款之「牌照破損」，則係
    牌照非因汽車所有人或駕駛人故意損毀而破損後，延不申請
    換發，導致交通稽查困難之情形，較之前開規定，惡害較輕
    。綜上，遇有汽車牌照破損之情形，應視該牌照破損之結果
    是否為汽車所有人或駕駛人故意造成，分別適用不同規定，
    如無積極證據可認汽車所有人或駕駛人有故意毀損汽車牌照
    行為，自僅能適用前開條例第十四條第一款之規定，對於汽
    車所有人予以科罰。
二、本件異議人即受處分人甲○○所有車號五Ａ－四一三○號之
    自用小客車，於民國九十七年十二月二十五日十三時二十分
    ，在宜蘭縣五結鄉○○路○段與向上路口經宜蘭縣政府警察
    局羅東分局（下稱羅東分局）員警當場攔停，並以上開車號
    自小客車有毀損牌照致不能辨識之違規行為而掣單舉發，嗣
    受處分人於應到案日期（九十八年一月二十四日）前即九十
    八年一月十五日向原處分機關提出申訴，經函請原舉發單位
    即羅東分局調查結果，仍認受處分人確有前述違規行為，原
    處分機關乃依道路交通管理處罰條例第十三條第一款處罰鍰
    三千元。
三、異議人聲明異議意旨略以：異議人所有之自用小客車牌照號
    碼顏色易脫落，屬於瑕疵品，因天氣多變化，牌照維護實屬
    不易，且該牌照瑕疵品之換發須由使用人負擔所有費用，有
    違公平正義原則，又近年至監理單位定期檢驗車輛時，均順
    利通過檢驗，並經監理單位人員告知，牌照號碼顏色脫落時
    ，請自行用簽字筆補上顏色即可，另於九十七年十一月十三
    日被照相舉發違規，由此可證該牌照號碼仍可辨識，而本件
    所舉發之二張相片色調明顯不同，其中一張疑似曝光過度，
    易造成號碼顯示不清楚等語。
四、經查：
  (一)異議人所有之上開車輛確實有於九十七年十二月二十五日十
    三時二十分，行經宜蘭縣五結鄉○○路○段與向上路口時為
    警攔停舉發等情，為異議人所不否認，並有舉發照片二張在
    卷可稽。而觀諸卷附舉發照片所示，系爭自小客車之車牌號
    碼已褪色，部分顏色由原先之黑色變為與底色相近之白色。
    且依證人即舉發本案之員警林胡適於本院訊問時證稱：「（
    問：是否可以確認牌照是經過人為毀損或是自然毀損？）答
    ：人為或自然造成是由監理站認定，庭呈監理站的公文。（
    問：當時為何你判斷是十三條毀損牌照而非車牌損害自然毀
    損？）答：我沒有辦法判斷是因為人為毀損或是自然因素而
    磨損。」（本院九十八年三月三十日訊問筆錄參照），足見
    異議人所有之上開車輛於前揭時、地行駛時，其車牌號碼：
    五Ａ－四一三○號之車牌確實有破損，並於該自小客車行進
    時，已達難以辨識，妨害道路交通主管機關透過號牌管理、
    取締、稽查車輛之情甚明。
  (二)異議人所陳稱該車牌照號碼顏色易脫落，屬於瑕疵品，因天
    氣多變化，牌照維護實屬不易，又近年至監理單位定期檢驗
    車輛時，均順利通過檢驗，並經監理單位人員告知，牌照號
    碼顏色脫落時，請自行用簽字筆補上顏色即可乙節，經本院
    檢視卷附舉發照片車牌號碼褪色位置分散，呈不規則狀，應
    非所有人或使用人故意毀損所致，且前開車輛係一九九九年
    出廠，使用已近十年之久，是因長期使用，導致該車車牌褪
    色，亦非無可能之事，另異議人甫於九十七年五月三十一日
    經監理單位檢驗該車輛合格，有卷附異議人所庭呈之汽車行
    車執照影本一紙在卷可稽，是本件車輛所有人應無積極逃免
    交通稽查或刑事偵查之動機，而故意毀損車牌之必要，況觀
    之系爭車輛車牌螺絲處，確已呈現嚴重鏽蝕狀況，並有鏽蝕
    水漬，而該車輛前於八十九年間即領牌使用，顯見該車牌確
    實有長期使用而致鏽蝕情形，且果若該車牌掉漆部分為異議
    人故意所致，何以於刮除原本黑色漆面時而能未同時刮除該
    車牌白色底漆部分，並於車牌上亦未見有何明顯刮損痕跡；
    此外，別無其他積極證據可認定係汽車所有人故意損毀而造
    成，另參諸該車所餘號碼大致無缺，是殊難遽謂異議人有故
    意毀損汽車牌照之違規行為，按照前開說明，自不能論異議
    人有道路交通管理處罰條例第十三條第一款之違規行為，惟
    異議人自承確有掉漆情形，但既知牌照已經破損，猶不即向
    公路主管機關申請換發或重新申請而行駛，其有前開條例第
    十四條第一款之違規行為，可堪認定。
五、綜上所述，異議人確有道路交通管理處罰條例第十四條第一
    款之違規行為，原處分機關徒以異議人毀損所有上開車輛之
    牌照，逕以同條例第十三條第一款規定裁罰，顯有未當。異
    議人聲明異議，請求撤銷原處分免罰，固無理由，然原處分
    既有如上不當之處，應由本院將原處分撤銷，惟仍以異議人
    有前述同條例第十四條第一款之違規行為，並於應到案日期
    前到案接受裁決，另依違反道路交通管理事件統一裁罰基準
    表，裁處異議人罰鍰如主文所示。
六、據上論斷，應依道路交通案件處理辦法第二十條前段，裁定
    如主文。
中    華    民    國    98    年    3    月     31    日
                          交通法庭法  官  張詩芸
以上正本證明與原本無異。
如不服本裁定，應於送達後5日內，向本院提出抗告狀。
                                  書記官  顏淑華
中    華    民    國    98    年    3    月     31    日


司法院資訊處製作；財團法人民間司法改革基金會備份。
